【裁判字號】    99,交上訴,244
【裁判日期】    990420
【裁判案由】    公共危險
【裁判全文】
臺灣高等法院臺中分院刑事判決       99年度交上訴字第244號
上  訴  人
即  被  告  丙○○
選任辯護人  劉鴻基律師
上列上訴人因公共危險案件，不服臺灣彰化地方法院98年度交訴
字第89號中華民國98年12月23日第一審判決（起訴案號：臺灣彰
化地方法院檢察署98年度偵字第2337號、第3318號），提起上訴
，本院判決如下：
    主  文
上訴駁回。
    事  實
一、丙○○為計程車司機，係從事駕駛業務之人。其前於民國92
    年間，因酒駕之公共危險案件，經臺灣桃園地方法院以92年
    度交訴字第113號判處拘役50日，如易科罰金，以銀元300元
    折算1日確定；再於93年間，亦因酒駕之公共危險案件，經
    臺灣彰化地方法院以93年度彰交簡字第163號判處有期徒刑3
    月，如易科罰金，以銀元300元折算1日確定；又於95年間，
    因酒駕之公共危險案件，經臺灣彰化地方法院以95年度交簡
    字第22號判處有期徒刑5月，如易科罰金，以銀元300元折算
    1日確定，並於95年8月15日易科罰金而執行完畢。詎仍不知
    悔改，於97年9月8日上午6時6、7分(原判決誤載為10分，應
    予更正)間，駕駛牌照號碼995-XT號之營業用小客車，沿彰
    化縣鹿港鎮○○里○○路由南往北方向行駛，行經鹿草路4
    段350號前時，本應注意汽車行駛時，駕駛人應注意車前狀
    況及兩車併行之間隔，並隨時採取必要之安全措施，而依當
    時天氣晴、日間自然光線、路面乾燥無缺陷之情形，無不能
    注意之情事，竟疏未注意，欲超越前方同向行駛由乙○○○
    駕駛車牌號碼EYF-751號輕型機車時，丙○○因疏未保持兩
    車併行之適當距離，閃避不當而擦撞至乙○○○之機車，致
    乙○○○當場人車倒地，受有蜘蛛網膜下腔出血、左鎖骨及
    左肘鷹嘴突骨折、左橈尺骨關節脫臼等傷害（過失傷害部分
    ，因乙○○○撤回告訴，業經原審判決公訴不受理確定）。
    詎丙○○肇事後，竟基於肇事逃逸之犯意，未下車察看或報
    警處理，亦未對乙○○○施以必要之協助及救護，逕自駕車
    離去，嗣經警調閱監視錄影畫面而循線查獲上情。
二、案經乙○○○告訴及彰化縣警察局鹿港分局報請臺灣彰化地
    方法院檢察署檢察官偵查起訴。
    理  由
壹、程序部分：
一、按被告以外之人於審判外之言詞或書面陳述，除法律有規定
    者外，不得作為證據。除顯有不可信之情況外，公務員職務
    上製作之紀錄文書、證明文書，以及從事業務之人於業務上
    或通常業務過程所須製作之紀錄文書、證明文書，亦得為證
    據。被告以外之人於審判外之陳述，雖不符前四條之規定，
    而經當事人於審判程序同意作為證據，法院審酌該言詞陳述
    或書面陳述作成時之情況，認為適當者，亦得為證據。當事
    人、代理人或辯護人於法院調查證據時，知有第159 條第1
    項不得為證據之情形，而未於言詞辯論終結前聲明異議者，
    視為有前項之同意。刑事訴訟法第159 條第1 項、第159 條
    之4 第1 款、第2 款、第159 條之5 分別定有明文。
二、經查：
(一)道路交通事故現場圖、道路交通事故調查報告表(一)、(二)，均
    係警員依其所見在職務上製作之紀錄文書，且無顯不可信之
    情況，依刑事訴訟法第159條之4第1款之規定，亦得採為認
    定本件犯罪事實所憑之證據。
(二)財團法人彰濱秀傳紀念醫院診斷書，係負責為乙○○○診治
    傷勢之醫師，依其所見製作之證明文書，雖屬被告以外之人
    於審判外之書面陳述，然因係從事業務之醫師於醫療業務上
    所製作之證明文書，且無顯不可信之情況，依刑事訴訟法第
    159條之4第2款之規定，自得採為認定本件犯罪事實所憑之
    證據（最高法院95年度臺上字第1449號判決意旨參照）。
(三)另本案下列引用之其餘供述及非供述證據，經本院依法踐行
    調查證據程序，公訴人及被告、辯護人均不爭執各該證據之
    證據能力，且亦查無依法應排除其證據能力之情形，是後述
    所引用證據之證據能力皆無疑義，合先敘明。
貳、實體部分：
一、訊據上訴人即被告(下稱被告)丙○○，固坦承確於上開時間
    、地點，駕駛營業小客車與告訴人乙○○○所騎乘之機車發
    生車禍，肇致乙○○○受有傷害，且於車禍發生後，並未下
    車察看，即駕車離開現場之事實，然矢口否認有肇事致人受
    傷而逃逸之犯行，辯稱：伊雖然有超越乙○○○騎乘之機車
    ，但是沒有擦撞到她，可能是因為氣旋導致她的機車倒地，
    且不知道她有倒地之事，是後來警員通知才知道云云。
二、經查：
(一)被告於上開時間、地點，駕駛上開營業用小客車與乙○○○
    所騎乘之輕型機車發生車禍，肇致乙○○○受有傷害，且於
    車禍發生後，並未下車察看，即駕車離開現場之事實，業經
    證人即告訴人乙○○○於原審審理時證述明確（見原審卷第
    96-98頁），且有路口監視器錄影畫面翻拍照片4幀（見偵查
    卷第19-20頁）、蒐證照片6幀（見偵查卷第16-17頁、第20
    頁）、道路交通事故現場圖、道路交通事故調查報告表(一)、
    (二)各一紙（見偵查卷第15、21、22頁）、路口監視器錄影光
    碟一片（見偵查卷第41頁錄音光碟存放袋）在卷可稽。又告
    訴人乙○○○因本件車禍而受有蜘蛛網膜下腔出血、左鎖骨
    及左肘鷹嘴突骨折、左橈尺骨關節脫臼之傷害，亦有財團法
    人彰濱秀傳紀念醫院診斷書2紙（見偵查卷第3-4頁）附卷可
    佐。
(二)被告雖辯稱：伊並未擦撞告訴人乙○○○所騎乘之機車，可
    能是超越的氣旋導致機車倒地云云；惟證人乙○○○於原審
    審理時結證稱：我當時騎機車要去上班，後面有一輛黃色車
    輛速度很快，所以聲音很大，就從我後側邊超車過去，有擦
    撞到我的機車，我的機車就倒下去等語（見原審卷第96頁反
    面），核與被告所駕駛之營業自小客車右側後照鏡之深色刮
    擦痕相符（見偵查卷第20頁照片編號10）。且經原審勘驗路
    口監視器錄影光碟一片之結果，顯示：「監視器錄影畫面自
    97 年9月8日6時6分40秒開始6時6分42秒：一輛白色貨車
    行使於內側車道，一輛紅色機車行駛於白色貨車後方、靠近
    內外側車道分道線之外側車道上。6時6分44秒：一輛黑色
    車頂藍色車身之貨車行駛於內側車道、白色貨車之後方。
    6時6分45秒：一輛計程車緊跟黑色車頂藍色車身之貨車後，
    行駛於內側車道上，惟右側車身已跨越內外車道之分道線。
    6時6分46秒：計程車跨越內外車道之分道線。紅色機車行
    駛於外側車道中間。6時6分47秒：計程車行駛於機車與黑
    色車頂藍色車身之貨車中間後方。6時6分49秒：計程車穿
    越機車與黑色車頂藍色車身之貨車中間，機車倒下。6時6
    分51秒：計程車繼續行駛於外側車道。6時6分56秒：計程
    車消失於監視畫面中。」有勘驗筆錄在卷可稽(見原審卷第
    38-39頁)；由監視錄影畫面中所顯示營業自小客車之車速、
    營業自小客車超車時與告訴人所騎乘機車之距離、告訴人所
    騎乘機車倒地之時間正好在營業自小客車超車至該機車旁邊
    等情以觀，應認證人乙○○○於原審審理中所證，被告駕駛
    之營業小客車有擦撞到機車，致其機車倒地等詞為真實。綜
    合路口監視器所顯示之行車狀況、被告營業小客車右側後照
    鏡有深色刮擦痕、證人乙○○○之前開證詞等情，則被告辯
    稱係因氣旋導致機車倒地云云，顯不足採。
(三)被告復辯稱：伊並不知道告訴人騎乘之機車倒地云云；惟由
    上開勘驗筆錄之內容可知，告訴人所騎乘之輕型機車倒地之
    時點，恰在被告所駕駛之營業自小客車超越該機車之同時（
    即營業自小客車正在該機車之側邊），且告訴人騎乘之輕型
    機車倒地後，刮地痕垂直長度達4.5公尺，此有道路交通事
    故現場圖在卷可稽（見偵查卷第15頁），其倒地及刮地當時
    ，一定會發出某種程度之聲響，況被告於原審審理時復自承
    ，其當時因為是清晨，天氣不會很熱，所以沒有開冷氣，有
    打開駕駛座之車窗等語（見原審卷第99頁全頁），則於被告
    營業自小客車擦撞告訴人騎乘之輕型機車，致其倒地之際，
    此種道路突發之狀況，以被告身為計程車司機之專業敏感度
    ，輔以車上之後照鏡設施，衡情應能察覺而知悉。其前揭所
    辯，顯係飾卸之詞，自難採信。
(四)綜上所述，本案事證已臻明確，被告上開肇事逃逸之犯行，
    堪以認定。
三、核被告丙○○所為，係犯刑法第185條之4之肇事致人受傷逃
    逸罪。查被告前於95年間，因酒駕之公共危險案件，經原審
    法院以95年度交簡字第22號判處有期徒刑5月，如易科罰金
    ，以銀元300元折算1日確定，並於95年8月15日易科罰金執
    行完畢，有臺灣高等法院被告前案紀錄表及刑案查註紀錄表
    可按，其受有期徒刑之執行完畢後，5年以內故意再犯本件
    有期徒刑以上之罪，為累犯，應依法加重其刑。
四、原審因而適用刑事訴訟法第299條第1項前段、刑法第185 條
    之4、第47條第1項等規定，並審酌被告為計程車司機，係從
    事駕駛業務之人，本應對於交通法規及行車狀況善加注意，
    以維護多數用路人之安全，竟忽視己身為職業駕駛人應負較
    高之注意義務，前非但有多次酒駕之公共危險前科，本件復
    因過失而肇致車禍，致使告訴人受傷，且於車禍發生後，駕
    車逃逸，置告訴人安危於不顧，犯後猶飾詞卸責，並無悔意
    ，原不宜輕縱，考量被告已與告訴人調解成立，告訴人亦當
    庭表示原諒被告，及被告之生活狀況、智識程度、過失程度
    、告訴人所受傷害等一切情狀，量處有期徒刑10月。其認事
    用法，核無違誤，量刑亦屬允當。被告之選任辯護人於本院
    審理中，雖請求依照刑法第57條審酌，依刑法第59條酌減其
    刑。惟查被告在前已有三次酒後駕車被法院判刑之前科，顯
    見其對於交通安全之觀念薄弱，嚴重危及其他駕駛人、行人
    之生命、身體，其本次於肇事後逃逸，依其犯罪情節，實無
    足以引起社會一般同情、顯可憫恕之情形，自不得酌減其刑
    。被告提起上訴，仍執前詞，否認犯罪，其上訴為無理由，
    應予駁回。
據上論斷，應依刑事訴訟法第368條，判決如主文。
本案經檢察官甲○○到庭執行職務。
中    華    民    國    99    年    4     月    20    日
            刑事第十一庭  審判長法  官  郭  同  奇
                                法  官  陳  慧  珊
                                法  官  洪  曉  能
以上正本證明與原本無異。
如不服本判決應於收受送達後十日內向本院提出上訴狀，其未敘
述上訴之理由者並得於提起上訴後十日內向本院補提理由書（均
須按他造當事人之人數附繕本）「切勿逕送上級法院」。
                                書記官  林  明  冬
中    華    民    國    99    年    4     月    20    日
附錄本案論罪科刑法條全文：
中華民國刑法第185條之4
駕駛動力交通工具肇事，致人死傷而逃逸者，處 6 月以上 5 年
以下有期徒刑。

司法院資訊處製作；財團法人民間司法改革基金會備份。
